【裁判字號】    98,抗,2040
【裁判日期】    981230
【裁判案由】    損害賠償
【裁判全文】
臺灣高等法院民事裁定                  98年度抗字第2040號
抗   告   人  上科技股份有限公司
兼法定代理人  梁拾
相   對   人  天鈺科技股份有限公司
法 定 代理人  甲○○
上列當事人間因請求損害賠償事件，抗告人對於中華民國98年11
月17日臺灣臺北地方法院98年度審訴字第6351號裁定提起抗告，
本院裁定如下：
    主  文
抗告駁回。
抗告訴訟費用由抗告人負擔。
    理  由
一、相對人前以其與抗告人上科技股份有限公司（下稱上公
    司）於民國（下同）95年10月間簽訂共同開發相互授權合約
    （下稱系爭合約），約定相對人投入開發ARW101晶片，並將
    研究之晶片樣品成果交付抗告人上公司，抗告人上公司
    應於收受晶片樣品後8個月內向相對人購買35萬顆晶片，否
    則應支付相對人一半之開發費用。詎相對人依約於96年10月
    1日開發完成上開晶片並交付抗告人上公司後，抗告人上
    公司竟拒絕履行系爭合約義務，而抗告人梁拾為抗告人上
    公司之負責人，應連帶對相對人負損害賠償責任。爰依契
    約之法律關係，聲請對抗告人核發命抗告人上公司及梁拾
    連帶賠償相對人美金10萬5,000元之支付命令。抗告人收受
    原法院98年度司促字第27171號支付命令後，於法定期間內
    聲明異議。依民事訴訟法第519條第1項規定，以相對人上開
    支付命令之聲請，視為起訴。經原法院以兩造就晶片開發相
    互授權事宜，已於系爭契約合意由臺灣新竹地方法院為第一
    審管轄法院，爰依職權將該訴訟移送臺灣新竹地方法院管轄
    。
二、抗告意旨略以：當事人合意定第一審管轄法院後，原告如拋
    棄其合意定管轄法院之權益，逕向被告住所地之法院起訴，
    被告亦無異議而為本案言詞辯論者，該受訴法院即為有管權
    之法院。民事訴訟法關於合意管轄之立法目的，即在不違背
    專屬管轄或其他法令限制不得合意管轄外，賦予當事人程序
    選擇權機會，以彰顯當事人進行主義之精神。相對人（即原
    審原告）向抗告人（即原審被告）之住所地或事務所所在地
    之法院聲請對抗告人核發支付命令，即有自動放棄其合意定
    管轄之權益，抗告人亦無異議而為本案言詞辯論，未抗辯原
    法院無法管轄權，原法院即應有管轄權，乃依職權將本件訴
    訟移送臺灣新竹地方法院，自有未合云云。
三、按當事人得以合意定第一審管轄法院；被告不抗辯法院無管
    轄權，而為本案之言詞辯論者，以其法院為有管轄權之法院
    ；訴訟之全部或一部，法院認為無管轄權，依原告聲請或依
    職權以裁定移送於其管轄法院，民事訴訟法第24條第1項前
    段、第25條、第28條第1項分別定有明文。所謂本案之言詞
    辯論，指被告於言詞辯論期日或準備程序期日，就為訴訟標
    的之法律關係為實體上之陳述而言。倘被告僅於書狀就為訴
    訟標的之法律關係為實體上陳述內容之記載，未於言詞辯論
    期日或準備程序期日以言詞加以引用，自難謂被告已為本案
    之言詞辯論（最高法院93年度臺抗字第539號裁定意旨參照
    ）。又合意管轄係當事人經斟酌實體利益及程序利益後本於
    訴訟上處分權而為訴訟上契約之約定，法院自應予以尊重。
    次按「支付命令之聲請，專屬債務人為被告時，依第1條、
    第2條、第6條或第20條規定有管轄之法院管轄」，亦為民事
    訴訟法第510條所明定。
四、經查，相對人前向抗告人住所地或事務所所在地之法院（即
    臺灣臺北地方法院）聲請對抗告人核發支付命令，係遵民事
    訴訟法第510條專屬管轄之規定，已未可認相對人有放棄其
    合意定管轄之權益；況抗告人雖於98年10月30日對原法院98
    年度司促字第27171號支付命令聲明異議，惟查其內容係就
    相對人所主張為實體之爭執，原法院既尚未行準備程序或言
    詞辯論程序，未可認抗告人已於言詞辯論期日或準備程序期
    日，不抗辯原法院無管轄權而就為訴訟標的之法律關係為實
    體上之陳述，自不生民事訴訟法第25條所規定擬制合意管轄
    之效果。則原法院依職權將本件兩造關於系爭合約涉訟，裁
    定移送兩造合意之臺灣新竹地方法院管轄，於法洵無違誤。
    抗告意旨指摘原裁定不當，求予廢棄，為無理由，應予駁回
    。
五、據上論結，本件抗告為無理由，爰裁定如主文。
中    華    民    國    98    年    12    月    30    日
                    民事第十四庭
                        審判長法  官  林金村
                              法  官  李慈惠
                              法  官  王麗莉
正本係照原本作成。
本裁定除以適用法規顯有錯誤為理由外，不得再抗告。如提起再
抗告，應於收受後10日內委任律師為代理人向本院提出再抗告狀
。並繳納再抗告費新台幣１千元。
中    華    民    國    98    年    12    月    31    日
                              書記官  余姿慧

司法院資訊處製作；財團法人民間司法改革基金會備份。
